臺灣板橋地方法院民事判決　　　　　　　91年度重訴字第83號
原　　　告　ｅ○○
訴訟代理人　劉明益律師
複代理人　　李志雄律師
原　　　告　Ｈ○○
被　　　告　ｔ○○　　應為送達.
　　　　　　甲Ｂ○○
　　　　　　ｚ○○
　　　　　　　　　　　　二號四.
　　　　　　Ｙ○○
　　　　　　Ｚ○○
　　　　　　ｒ○○
　　　　　　甲卯○
　　　　　　ｌ○○
　　　　　　　　　　　　號
　　　　　　ｄ○○
　　　　　　ｇ○○
　　　　　　ｙ○○
　　　　　　己○○
　　　　　　Ｉ○○
　　　　　　Ｌ○○
　　　　　　Ｊ○○
　　　　　　Ｐ○○
　　　　　　　　　　　　號
　　　　　　Ｏ○○
　　　　　　　　　　　　五號二.
　　　　　　Ｒ○○
　　　　　　　　　　　　樓
　　　　　　Ｑ○○
　　　　　　　　　　　　一
　　　　　　Ｓ○○
　　　　　　Ｔ○○○
　　　　　　Ｕ○○
　　　　　　　　　　　　七
　　　　　　Ｖ○○
　　　　　　ｎ○○
　　　　　　甲Ａ○
　　　　　　甲黃○
　　　　　　甲玄○
　　　　　　甲宙○
　　　　　　甲未○
　　　　　　　　　　　　號
　　　　　　Ｘ○○
　　　　　　　　　　　　四號二.
　　　　　　ｓ○○
　　　　　　Ｃ○○○
　　　　　　巳○○○
　　　　　　癸○○
　　　　　　甲丑○
　　　　　　ｈ○○
　　　　　　　　　　　　０弄六.
　　　　　　甲子○○
　　　　　　　　　　　　五號三.
　　　　　　甲天○
　　　　　　　　　　　　五號二.
　　　　　　ｂ○○
　　　　　　　　　　　　一號二.
　　　　　　壬○○○
　　　　　　甲ｏ○○
　　　　　　　　　　　　號三樓.
　　　　　　甲庚○
　　　　　　甲戊○
　　　　　　甲戌○
　　　　　　　　　　　　七號二.
　　　　　　甲Ｐ○○
　　　　　　　　　　　　號
　　　　　　ｃ○○
　　　　　　　　　　　　之三
　　　　　　ｉ○○
　　　　　　ｊ○○
　　　　　　　　　　　　樓
　　　　　　ｍ○○
　　　　　　ｏ○○
　　　　　　　　　　　　樓
　　　　　　辰○○○
　　　　　　丑○○
　　　　　　　　　　　　樓
　　　　　　乙○○
　　　　　　　　　　　　三樓
　　　　　　丙○○
　　　　　　戊○○
　　　　　　　　　　　　二號十.
　　　　　　丁○○
　　　　　　　　　　　　樓
　　　　　　甲Ｖ○
　　　　　　　　　　　　十九號.
　　　　　　甲Ｘ○
　　　　　　　　　　　　樓
　　　　　　甲Ｗ○
　　　　　　　　　　　　樓
　　　　　　甲ｉ○
　　　　　　子○○
　　　　　　　　　　　　一樓
　　　　　　庚○
　　　　　　寅○
　　　　　　甲Ｏ○
　　　　　　甲Ｊ○
　　　　　　甲Ｌ○
　　　　　　申○○
　　　　　　　　　　　　樓
　　　　　　戌○○
　　　　　　酉○○
法定代理人　申○○
　　　　　　　　　　　　樓
被　　　告　甲Ｈ○
　　　　　　　　　　　　四號
　　　　　　甲Ｉ○
　　　　　　　　　　　　二號
　　　　　　甲Ｅ○
　　　　　　　　　　　　七號
　　　　　　卯○
　　　　　　甲Ｋ○
　　　　　　甲Ｆ○
　　　　　　甲Ｇ○
　　　　　　　　　　　　號之八.
　　　　　　甲ａ
　　　　　　甲ｈ○
　　　　　　　　　　　　五十號.
　　　　　　甲ｆ○
　　　　　　甲ｃ○
　　　　　　甲ｅ○
　　　　　　甲ｂ○
　　　　　　　　　　　　二號
　　　　　　甲ｄ○
　　　　　　　　　　　　三之四.
　　　　　　甲ｇ○
　　　　　　辛○○○
　　　　　　甲乙○
　　　　　　Ｗ○○
前列三人共同
訴訟代理人　ｗ○○
被　　　告　ｐ○○○
　　　　　　甲酉○
　　　　　　　　　　　　七弄二.
　　　　　　甲丁○
　　　　　　甲辛○
　　　　　　　　　　　　一號四.
　　　　　　ｕ○○
　　　　　　ｖ○○
　　　　　　ｘ○○
　　　　　　甲甲○
　　　　　　黃○○
　　　　　　玄○○
　　　　　　　　　　　　樓之一.
　　　　　　Ａ○○
　　　　　　宙○○
　　　　　　宇○○
　　　　　　　　　　　　二七號.
兼前列五人共同
訴訟代理人　地○○
被　　　告　甲寅○
　　　　　　ａ○○
　　　　　　甲癸○○
　　　　　　　　　　　　樓
　　　　　　甲申○
　　　　　　甲巳○
　　　　　　甲ｐ○
　　　　　　　　　　　　號
　　　　　　甲宇○○
　　　　　　ｆ○○
　　　　　　　　　　　　九號三.
　　　　　　甲午○
　　　　　　　　　　　　六號
　　　　　　亥○○
　　　　　　甲Ｄ○
　　　　　　甲Ｔ○○
　　　　　　天○○○
　　　　　　甲己○
　　　　　　　　　　　　號
　　　　　　午○○
　　　　　　Ｇ○○
　　　　　　甲Ｙ○○
　　　　　　未○○
　　　　　　甲Ｍ○
　　　　　　甲Ｒ○
　　　　　　　　　　　　巷七弄.
　　　　　　甲Ｎ○
　　　　　　　　　　　　樓
　　　　　　甲Ｕ○○
　　　　　　　　　　　　二二弄.
　　　　　　甲Ｓ○○
　　　　　　　　　　　　三號
　　　　　　ｑ○○○
　　　　　　Ｅ○○
　　　　　　　　　　　　十五號.
　　　　　　Ｆ○○
　　　　　　　　　　　　四號三.
兼前列五人共同
訴訟代理人　Ｂ○○
被　　　告　林琛
　　　　　　甲ｊ○
　　　　　　甲ｋ○
　　　　　　　　　　　　七三弄.
　　　　　　甲ｌ○
　　　　　　　　　　　　之四號.
　　　　　　甲Ｑ○○
　　　　　　　　　　　　二號四.
　　　　　　甲ｍ○
　　　　　　　　　　　　號
　　　　　　甲ｎ○○
　　　　　　甲辰○
　　　　　　Ｎ○○
　　　　　　Ｍ○○
　　　　　　Ｋ○○
　　　　　　甲丙
訴訟代理人　甲Ｚ○○
被　　　告　甲地
　　　　　　　　　　　　號
　　　　　　甲亥○
　　　　　　ｋ○○
　　　　　　甲Ｃ○
　　　　　　甲壬○
　　　　　　　　　　　　六號六.
　　　　　　甲○○
上列當事人間請求分割共有物事件，經本院於民國94年8 月18日
言詞辯論終結，判決如下：
    主  文
被告ｔ○○、甲Ｂ○○、ｚ○○、Ｙ○○、Ｚ○○、ｒ○○、甲
卯○、ｌ○○、ｄ○○、ｇ○○、ｙ○○、己○○、Ｉ○○、Ｌ
○○、Ｊ○○、Ｐ○○、Ｏ○○、Ｒ○○、Ｑ○○、Ｓ○○、Ｔ
○○○、Ｕ○○、Ｖ○○、ｎ○○、甲Ａ○、甲黃○、甲玄○、
甲宙○、甲未○、Ｘ○○、ｓ○○、Ｃ○○○、巳○○○、癸○○、甲丑○、ｈ○○、甲子○○、甲天○、ｂ○○、壬○○○、
甲ｏ○○、甲庚○、甲戊○、甲戌○、甲Ｐ○○、ｃ○○、ｉ○○、ｊ○○、ｍ○○、ｏ○○、辰○○○、丑○○、乙○○、丙○○、戊○○、丁○○、甲Ｖ○、甲Ｘ○、甲Ｗ○、甲ｉ○、子
○○、庚○、寅○、甲Ｏ○、甲Ｊ○、甲Ｌ○、申○○、戌○○
、酉○○、甲Ｈ○、甲Ｉ○、甲Ｅ○、卯○、甲Ｋ○、甲Ｆ○、
甲Ｇ○應就被繼承人陳義粲所有如附表一編號壹、貳所示土地及
應有部分辦理公同共有繼承登記。
被告ｐ○○○、甲酉○、甲丁○、甲辛○、ｕ○○、ｖ○○、ｘ
○○、甲甲○、黃○○、玄○○、Ａ○○、宙○○、地○○、宇
○○、甲寅○、ａ○○，應就被繼承人陳忠恕所有如附表一編號
壹、貳所示之土地及應有部分辦理公同共有繼承登記。
被告甲癸○○、甲申○、甲巳○、甲ｐ○，應就被繼承人陳忠逢
所有如附表一編號貳所示之土地及應有部分辦理公同共有繼承登
記。
被告甲ａ、甲ｈ○、甲ｆ○、甲ｃ○、甲ｅ○、甲ｂ○、甲ｄ○
、甲ｇ○、辛○○○、甲乙○、Ｗ○○、ｐ○○○、甲酉○、甲
丁○、甲辛○、ｕ○○、ｖ○○、ｘ○○、甲甲○、黃○○、玄
○○、Ａ○○、宙○○、地○○、宇○○、甲寅○、ａ○○、甲
癸○○、甲申○、甲巳○、甲ｐ○、甲宇○○、ｆ○○、甲午○
、亥○○、甲Ｄ○、甲Ｔ○○、天○○○、甲己○、午○○、Ｇ
○○、甲Ｙ○○、未○○、甲Ｍ○、甲Ｒ○、甲Ｎ○應就被繼承
人陳王祐所有如附表一編號貳所示之土地及應有部分辦理公同共
有繼承登記。
被告甲辰○、陳啟豐、Ｍ○○、Ｋ○○應就被繼承人陳忠河所有
如附表一編號壹、貳所示之土地及應有部分辦理公同共有繼承登
記。
原告ｅ○○與被告甲丙、甲地、ｋ○○、甲Ｃ○、甲壬○、甲辰
○、Ｎ○○、Ｍ○○、Ｋ○○、ｔ○○、甲Ｂ○○、ｚ○○、Ｙ
○○、Ｚ○○、ｒ○○、甲卯○、ｌ○○、ｄ○○、ｇ○○、ｙ
○○、己○○、Ｉ○○、張祐倫、Ｊ○○、Ｐ○○、Ｏ○○、Ｒ
○○、Ｑ○○、Ｓ○○、Ｔ○○○、Ｕ○○、Ｖ○○、ｎ○○、
甲Ａ○、甲黃○、甲玄○、甲宙○、甲未○、Ｘ○○、ｓ○○、
Ｃ○○○、巳○○○、癸○○、甲丑○、ｈ○○、甲子○○、甲
天○、ｂ○○、壬○○○、甲ｏ○○、甲庚○、甲戊○、甲戌○
、甲Ｐ○○、ｃ○○、ｉ○○、ｊ○○、ｍ○○、ｏ○○、辰○○○、丑○○、乙○○、丙○○、戊○○、丁○○、甲Ｖ○、甲
Ｘ○、甲Ｗ○、甲ｉ○、子○○、庚○、寅○、甲Ｏ○、甲Ｊ○
、甲Ｌ○、申○○、戌○○、酉○○、甲Ｈ○、甲Ｉ○、甲Ｅ○
、卯○、甲Ｋ○、甲Ｆ○、甲Ｇ○、甲ａ、甲ｈ○、甲ｆ○、甲
ｃ○、甲ｅ○、甲ｂ○、甲ｄ○、甲ｇ○、辛○○○、甲乙○、
Ｗ○○、ｐ○○○、甲酉○、甲丁○、甲辛○、ｕ○○、ｖ○○
、ｘ○○、甲甲○、黃○○、玄○○、Ａ○○、宙○○、地○○
、宇○○、甲寅○、ａ○○、甲癸○○、甲申○、甲巳○、甲ｐ
○、甲宇○○、ｆ○○、甲午○、亥○○、甲Ｄ○、甲Ｔ○○、
天○○○、甲己○、午○○、Ｇ○○、甲Ｙ○○、未○○、甲Ｍ
○、甲Ｒ○、甲Ｎ○共有坐落台北縣樹林市○○○段石灰坑小段
二三一之二地號，面積一八０七四平方公尺之土地，如附圖Ａ１
部分所示面積七０二九平方公尺之土地由原告ｅ○○取得，如附
圖Ｂ１所示面積六０二五平方公尺之土地由被告甲丙、甲地、ｋ
○○、甲Ｃ○、甲壬○、甲辰○、Ｎ○○、Ｍ○○、Ｋ○○共同
取得，並按如附表二第三欄所示之應有部分保持分別共有，如附
圖Ｃ１所示面積五０二０平方公尺之土地由被告ｔ○○、甲Ｂ○○、ｚ○○、Ｙ○○、Ｚ○○、ｒ○○、甲卯○、ｌ○○、ｄ○○、ｇ○○、ｙ○○、己○○、Ｉ○○、張祐倫、Ｊ○○、Ｐ○○、Ｏ○○、Ｒ○○、Ｑ○○、Ｓ○○、Ｔ○○○、Ｕ○○、Ｖ
○○、ｎ○○、甲Ａ○、甲黃○、甲玄○、甲宙○、甲未○、Ｘ
○○、ｓ○○、Ｃ○○○、巳○○○、癸○○、甲丑○、ｈ○○
、甲子○○、甲天○、ｂ○○、壬○○○、甲ｏ○○、甲庚○、
甲戊○、甲戌○、甲Ｐ○○、ｃ○○、ｉ○○、ｊ○○、ｍ○○
、ｏ○○、辰○○○、丑○○、乙○○、丙○○、戊○○、丁○○、甲Ｖ○、甲Ｘ○、甲Ｗ○、甲ｉ○、子○○、庚○、寅○、
甲Ｏ○、甲Ｊ○、甲Ｌ○、申○○、戌○○、酉○○、甲Ｈ○、
甲Ｉ○、甲Ｅ○、卯○、甲Ｋ○、甲Ｆ○、甲Ｇ○、甲ａ、甲ｈ
○、甲ｆ○、甲ｃ○、甲ｅ○、甲ｂ○、甲ｄ○、甲ｇ○、辛○○○、甲乙○、Ｗ○○、ｐ○○○、甲酉○、甲丁○、甲辛○、
ｕ○○、ｖ○○、ｘ○○、甲甲○、黃○○、玄○○、Ａ○○、
宙○○、宇○○、地○○、甲寅○、ａ○○、甲癸○○、甲申○
、甲巳○、甲ｐ○、甲宇○○、ｆ○○、甲午○、亥○○、甲Ｄ
○、甲Ｔ○○、天○○○、甲己○、午○○、Ｇ○○、甲Ｙ○○
、未○○、甲Ｍ○、甲Ｒ○、甲Ｎ○共同取得，並按如附表二第
三欄所示之應有部分保持分別共有。
原告Ｈ○○與被告甲丙、甲地、甲亥○、甲辰○、Ｎ○○、Ｍ○○、Ｋ○○、甲ｇ○、ｔ○○、甲Ｂ○○、ｚ○○、Ｙ○○、Ｚ
○○、ｒ○○、甲卯○、ｌ○○、ｄ○○、ｇ○○、ｙ○○、己○○、Ｉ○○、張祐倫、Ｊ○○、Ｐ○○、Ｏ○○、Ｒ○○、Ｑ
○○、Ｓ○○、Ｔ○○○、Ｕ○○、Ｖ○○、ｎ○○、甲Ａ○、
甲黃○、甲玄○、甲宙○、甲未○、Ｘ○○、ｓ○○、Ｃ○○○
、巳○○○、癸○○、甲丑○、ｈ○○、甲子○○、甲天○、ｂ
○○、壬○○○、甲ｏ○○、甲庚○、甲戊○、甲戌○、甲Ｐ○○、ｃ○○、ｉ○○、ｊ○○、ｍ○○、ｏ○○、辰○○○、丑
○○、乙○○、丙○○、戊○○、丁○○、甲Ｖ○、甲Ｘ○、甲
Ｗ○、甲ｉ○、子○○、庚○、寅○、甲Ｏ○、甲Ｊ○、甲Ｌ○
、申○○、戌○○、酉○○、甲Ｈ○、甲Ｉ○、甲Ｅ○、卯○、
甲Ｋ○、甲Ｆ○、甲Ｇ○、ｐ○○○、甲酉○、甲丁○、甲辛○
、ｕ○○、ｖ○○、ｘ○○、甲甲○、黃○○、玄○○、Ａ○○
、宙○○、宇○○、地○○、甲寅○、ａ○○共有坐落台北縣樹
林市○○○段石灰坑小段二三三之一地號，面積一０二八平方公
尺之土地，如附圖Ａ３部分所示面積四００平方公尺之土地由原
告Ｈ○○取得，如附圖Ｂ３所示面積三四二平方公尺之土地由被
告甲丙、甲地、甲亥○、甲辰○、Ｎ○○、Ｍ○○、Ｋ○○共同
取得，並按如附表三第三欄所示之應有部分保持分別共有，如附
圖Ｃ３所示面積二八六平方公尺之土地由被告ｔ○○、甲Ｂ○○
、ｚ○○、Ｙ○○、Ｚ○○、ｒ○○、甲卯○、ｌ○○、ｄ○○
、ｇ○○、ｙ○○、己○○、Ｉ○○、張祐倫、Ｊ○○、Ｐ○○
、Ｏ○○、Ｒ○○、Ｑ○○、Ｓ○○、Ｔ○○○、Ｕ○○、Ｖ○○、ｎ○○、甲Ａ○、甲黃○、甲玄○、甲宙○、甲未○、Ｘ○○、ｓ○○、Ｃ○○○、巳○○○、癸○○、甲丑○、ｈ○○、
甲子○○、甲天○、ｂ○○、壬○○○、甲ｏ○○、甲庚○、甲
戊○、甲戌○、甲Ｐ○○、ｃ○○、ｉ○○、ｊ○○、ｍ○○、
ｏ○○、辰○○○、丑○○、乙○○、丙○○、戊○○、丁○○
、甲Ｖ○、甲Ｘ○、甲Ｗ○、甲ｉ○、子○○、庚○、寅○、甲
Ｏ○、甲Ｊ○、甲Ｌ○、申○○、戌○○、酉○○、甲Ｈ○、甲
Ｉ○、甲Ｅ○、卯○、甲Ｋ○、甲Ｆ○、甲Ｇ○、ｐ○○○、甲
酉○、甲丁○、甲辛○、ｕ○○、ｖ○○、ｘ○○、甲甲○、黃
○○、玄○○、Ａ○○、宙○○、宇○○、地○○、甲寅○、ａ
○○、共同取得，並按如附表三第三欄所示之應有部分保持分別
共有。
原告其餘之訴駁回。
訴訟費用由被告（但Ｂ○○、甲Ｕ○○、甲Ｓ○○、ｑ○○○、
Ｅ○○、Ｆ○○、林琛、甲ｊ○、甲ｋ○、甲ｌ○、甲Ｑ○○
、甲ｍ○、甲ｎ○○、甲○○除外）負擔百分之五十一，由原告
Ｈ○○負擔百分之二，其餘由原告ｅ○○負擔。
    事實及理由
壹、程序部分：
一、本件被告除甲丑○、甲戌○外，均未於最後言詞辯論期日到
    場，核無民事訴訟法第386 條各款所列情形，爰依原告ｅ○○之聲請，由其一造辯論而為判決。
二、本件原告Ｈ○○，未於最後言詞辯論期日到場，核無民事訴
    訟法第386 條各款所列情形，爰依被告甲丑○、甲戌○之聲
    請，由其一造辯論而為判決。
貳、實體部分：
一、本件原告起訴主張：
  (一)緣原告ｅ○○分別與陳義粲（已歿）、陳忠恕（已歿）、陳
    忠逢（已歿）、陳王祐（已歿）、陳忠棓（已歿）、甲丙、
    甲地、陳忠河（已歿）、甲ｆ○、甲ｇ○、ｋ○○、甲Ｃ○
    、甲壬○、甲亥○共有台北縣樹林市○○○段石灰坑小段23
    3-1 地號、231-2 地號、231-4 地號3 筆土地，每人之應有
    部分各如附表一所示，嗣於91年1 月11日原告ｅ○○將其所
    共有233-1 地號土地之應有部分7/18移轉登記予原告Ｈ○○
    。前揭三筆共有土地因共有年代久遠，且原共有人多位逝世
    多年，繼承人眾多，致遲遲不能達成協議分割，原告亟需單
    獨利用土地，為此請求裁判分割。
  (二)按「因繼承於登記前已取得不動產物權者，非經登記，不得
    處分其物權。」民法第七百五十九條明定，故
  陳義粲之繼承人即被告ｔ○○、甲Ｂ○○、ｚ○○、Ｙ○○
    、Ｚ○○、ｒ○○、甲卯○、ｌ○○、ｄ○○、ｇ○○、ｙ
    ○○、己○○、Ｉ○○、Ｌ○○、Ｊ○○、Ｐ○○、Ｏ○○
    、Ｒ○○、Ｑ○○、Ｓ○○、Ｔ○○○、Ｕ○○、Ｖ○○、
    ｎ○○、甲Ａ○、甲黃○、甲玄○、甲宙○、甲未○、Ｘ○○、ｓ○○、Ｃ○○○、巳○○○、癸○○、甲丑○、ｈ○○、甲子○○、甲天○、ｂ○○、壬○○○、甲ｏ○○、甲
    庚○、甲戊○、甲戌○、甲Ｐ○○、ｃ○○、ｉ○○、ｊ○○、ｍ○○、ｏ○○、辰○○○、丑○○、乙○○、丙○○
    、戊○○、丁○○、甲Ｖ○、甲Ｘ○、甲Ｗ○、甲ｉ○、子
    ○○、庚○、寅○、甲Ｏ○、甲Ｊ○、甲Ｌ○、申○○、戌
    ○○、酉○○、甲Ｈ○、甲Ｉ○、甲Ｅ○、卯○、甲Ｋ○、
    甲Ｆ○、甲Ｇ○等人，應就被繼承人陳義粲所有如附表一所
    示之土地及應有部分辦理公同共有繼承登記。
  陳忠恕之繼承人即被告ｐ○○○、甲酉○、甲丁○、甲辛○
    、ｕ○○、ｖ○○、ｘ○○、甲甲○、黃○○、玄○○、Ａ
    ○○、宙○○、地○○、宇○○、甲寅○、ａ○○等人，應
    就被繼承人陳忠恕所有如附表一所示之土地及應有部分辦理
    公同共有繼承登記。
  陳忠逢之繼承人即被告甲癸○○、甲申○、甲巳○、甲ｐ○
    等人，應就被繼承人陳忠逢所有如附表一所示之土地及應有
    部分辦理公同共有繼承登記。
  陳王祐之繼承人即被告甲ａ、甲ｈ○、甲ｆ○、甲ｃ○、甲
    ｅ○、甲ｂ○、甲ｄ○、甲ｇ○、辛○○○、甲乙○、Ｗ○○、ｐ○○○、甲酉○、甲丁○、甲辛○、ｕ○○、ｖ○○
    、ｘ○○、甲甲○、黃○○、玄○○、Ａ○○、宙○○、地
    ○○、宇○○、甲寅○、ａ○○、甲癸○○、甲申○、甲巳
    ○、甲ｐ○、甲宇○○、ｆ○○、甲午○、亥○○、甲Ｄ○
    、甲Ｔ○○、天○○○、甲己○、午○○、Ｇ○○、甲Ｙ○○、未○○、甲Ｍ○、甲Ｒ○、甲Ｎ○，應就被繼承人陳王
    祐所有如附表一所示之土地及應有部分辦理公同共有繼承登
    記。
  陳忠培之繼承人即Ｂ○○、甲Ｕ○○、甲Ｓ○○、ｑ○○○
    、Ｅ○○、Ｆ○○、林琛、甲ｊ○、甲ｋ○、甲ｌ○、甲
    Ｑ○○、甲ｍ○、甲ｎ○○、甲○○等人，應就被繼承人陳
    忠培所有如附表一所示之土地及應有部分辦理公同共有繼承
    登記。
  (三)為此，依據所有權之法律關係提起本件訴訟，請求上開(二)
    至所示之被告應就渠等繼承之土地辦理辦理繼承登記，並
    請求兩造共有之231-1 、231-2 、231-4 地號土地應分割如
    附圖所示。
二、被告則分別抗辯：
  (一)被告陳金圳、ｎ○○、甲Ａ○、甲玄○、ｈ○○、甲子○○
    、甲天○、ｂ○○、陳烏梅、甲戊○、甲戌○、ｉ○○、ｍ
    ○○、ｏ○○、陳卻、甲寅○、Ｂ○○、林金鶴、林儉省、
    Ｅ○○、林琛、甲ｌ○、甲ｋ○均表示希望分割，但未提
    出分割方案，亦未對原告所提出之分割方案表示意見。
  (二)被告甲丙、申○○、戌○○、甲丑○、甲亥○、ｊ○○、ｍ
    ○○、甲戌○、Ｂ○○除同意分割外，並同意原告所提出之
    分割方案。
  (三)被告庚○、寅○亦同意分割，然因渠等持分較少希望與其他
    共有人保持共有狀態。
  (四)被告ａ○○陳稱因沒有看到原告具體之分割方案，故無法同
    意分割。
  (五)被告甲ｆ○陳稱對案情不瞭解。
  (六)被告ｋ○○、甲壬○未表示具體意見。
  (七)其餘被告均未到場，亦未提出書狀為任何抗辯或陳述。
三、系爭231-2、233-1地號土地部分：
  (一)原告主張之事實，已據提出土地登記謄本與戶籍謄本等件為
    證，且本件因共有人數過多，經本院簡易庭以91年度板調字
    第8 號分割共有物事件調解不成立，亦有上開卷宗足憑，復
    為到場被告所不爭執，自堪信為真實。
  (二)按共有物之各共有人，除因物之使用目的不能分割或契約訂
    有不分割之期限外，得隨時請求分割，民法第823 條第1 項
    定有明文。原告主張系爭建物依物之使用目的並無不能分割
    之情事，兩造間復未訂有不分割期限之特約，因無法協議分
    割，爰訴請裁判分割，為有理由，應予准許。
  (三)次按法院裁判分割共有物而以原物分配於各共有人時，係使
    共有關係變更為單獨所有，其性質為共有人間應有部分之交
    換，自屬處分行為，如果共有人就共有物並無處分權可資行
    使，法院即無從基此為裁判分割。經查系爭231-2 、233-1
    地號土地原所有人陳義粲、陳忠恕、陳忠逢、陳王祐、陳忠
    河、陳忠培之繼承人迄就未辦理繼承登記，依民法第759 條
    規定，自不得處分該應有部分，是原告先行請求渠等之被繼
    承人辦理繼承登記，自屬有據，亦應准許。
  (四)末按分割共有物，固以消滅共有關係為目的，然法院裁判分
    割共有土地時，如該土地內部分土地之使用目的不能分割（
    如為道路），或部分共有人仍願維持其共有關係，仍得就該
    部分土地不予分割或准該部分共有人成立新共有關係，最高
    法院69年台上字第1831號判例著有明文。查原告所提分割方
    案係將231-2 、233-1 地號土地均分割為A1、B1、C1、A3、
    B3、C3，再分別由附表二、附表四第一欄所示之共有人，按
    第三欄所示之應有部分保持共有或單獨所有，已據台北縣樹
    林地政事務所至現場測量，並製作測量成果圖在卷可稽，被
    告甲丙、申○○、戌○○、甲丑○、甲亥○、ｊ○○、ｍ○○、甲戌○、Ｂ○○均表示願意按此方案維持共有，而系爭
    231-2 、233-1 地號土地均為農牧用地，面積則分別為1807
    4 、1028平方公尺，兩造共有人數復多達148 人，如將土地
    分割予各共有人單獨所有，因面積過小，將無法發揮農牧用
    地之功能，本院審酌系爭土地之使用情形、經濟效用、公平
    原則及共有人之利益等情，認將系爭231-2 、233-1 地號土
    地分割為3 等份，再由各房份按渠等之應有部分保持共有或
    單獨所有，較為適當，則原告請求按其提出之分割方案分割
    系爭231-2、233-1地號土地，為有理由，應予准許。
四、系爭233-4地號土地部分：
  (一)按請求分割共有物之訴為固有必要共同訴訟，應由同意分割
    之公同共有人一同起訴，並以反對分割之其他公同共有人全
    體為共同被告，於當事人適格始無欠缺，最高法院37年上字
    第7366號判例著有明文。
  (二)經查233-4 地號土地登記之所有權人為陳義粲、陳忠恕、陳
    忠逢、甲丙、甲地、ｅ○○、陳淑華、甲亥○、陳忠棓，惟
    陳忠棓已於已於24年10月9 日死亡，Ｄ○為陳忠棓之繼承人
    之一，嗣Ｄ○於73年4 月20日死亡，其財產固應由配偶覃彬
    及養女甲○○繼承，惟覃彬繼於77年2月21日死亡，原告並
    未追加覃彬之繼承人為共同被告，即未以反對分割之其他共
    有人全體為共同被告，揆諸前揭判例要旨，原告訴請分割系
    爭233-4地號土地顯屬當事人不適格，自應由本院以訴訟判
    決予以駁回。
  (三)又原告請求分割233-4地號土地既經駁回，則其另訴請被告
    辦理繼承登部分，亦失所依據，應併予駁回。
五、從而，原告依民法第823條第1項之規定，起訴請求分割兩造
    共有系爭231-2、233-1地號土地，洵屬有據，應予准許，逾
    此之請求，為無理由，應予駁回。
六、結論：本件原告之訴為一部有理由，一部無理由，依民事訴
    訟法第79條、第80條之1、第85條第1項前段，判決如主文。
中　　華　　民　　國　　94　　年　　8 　　月　　31　　日
                  民事第三庭    法　官　何君豪
以上正本係照原本作成
如對本判決上訴，須於判決送達後20日內向本院提出上訴狀
中　　華　　民　　國　　94　　年　　8 　　月　　31　　日
                                書記官　蕭興南
